臺灣臺南地方法院民事裁定
110年度全字第81號
聲  請  人  王聖夫  
相  對  人  張素绵  
上列當事人間請求土地所有權移轉登記事件(109年度訴字第1855
號)，聲請人聲請假扣押，本院裁定如下：
    主  文
聲請駁回。
聲請程序費用新臺幣壹仟元由聲請人負擔。
    理  由
一、聲請意旨略以：坐落臺南市○○區○○段000地號土地(下稱系爭
    土地)原為聲請人(權利範圍4分之3)及余松育(權利範圍4分
    之1)2人所共有，民國108年12月24日與相對人簽立不動產買
    賣合約書(下稱系爭買賣契約)，以新臺幣(下同)82萬元出售
    相對人，約定相對人應於立約日交付訂金30萬元，並於臺南
    市鹽水地政事務所辦理過戶登記完畢後3日內付清尾款52萬
    元；如相對人不買或不按期付款視為違約，所付定金及價款
    由聲請人沒收並解除契約。嗣聲請人於109年3月9日將系爭
    土地所有權移轉登記於相對人名下，相對人卻未依約給付買
    賣價金尾款52萬元，經聲請人屢次催付，相對人仍拒絕給付
    。聲請人遂於109年10月14日寄發臺南文元郵局存證號碼156
    號存證信函與相對人，催告其於收受該存證信函後3日內履
    行尾款給付義務，相對人仍拒不給付，聲請人即依系爭買賣
    契約約定解除契約，並提起訴訟請求相對人返還系爭土地(
    本院109年度訴字第1855號)。惟相對人於訴訟中除聲請停止
    訴訟並移請調解外，另以願給付價款為由聲請再開辯論而延
    滯訴訟，嗣經本案判決判令相對人應將系爭土地移轉登記予
    聲請人，聲請人接獲判決前往地政事務所查詢後，始得知相
    對人為損害聲請人之債權，已將系爭土地所有權移轉予其配
    偶吳宗憲名下。因相對人已將系爭土地所有權移轉登記與其
    配偶，已處於給付不能之狀態，且屬可歸責於相對人之事由
    ，聲請人於判決後發現上情，除已聲明上訴並改依民法第22
    6條第1項規定請求相對人損害賠償外，由於相對人前就系爭
    土地脫產以解免責任，顯有日後不能強制執行或甚難執行之
    虞，為保全債權，避免相對人再次脫產解免賠償責任，爰依
    民事訴訟法第522條規定，願供擔保以代釋明，聲請准於相
    對人所有財產61萬5,000元範圍內予以假扣押等語。
二、經查：
　㈠按債權人就金錢請求或得易為金錢請求之請求，欲保全強制
    執行者，得聲請假扣押；假扣押，非有日後不能強制執行或
    甚難執行之虞者，不得為之，民事訴訟法第522條第1項、第
    523條第1項分別定有明文。依此文義，假扣押係以保全金錢
    請求之強制執行為目的，假扣押之債權人對債務人所提起之
    本案訴訟，以請求金錢給付或得易為金錢給付之給付之訴為
    限，至於確認之訴、形成之訴及非以金錢給付或得易為金錢
    給付為內容之給付之訴，均非假扣押所欲保全之本案訴訟(
    最高法院98年度台抗字第1003號裁定意旨參照)。亦即，假
    扣押係債權人為保全金錢請求或得易為金錢請求之強制執行
    程序，聲請法院以裁定禁止債務人處分其財產之制度，故假
    扣押之債權人對債務人所提起之本案訴訟，應以請求金錢給
    付或得易為金錢給付之給付之訴為限。基此，因聲請人聲請
    假扣押之本案訴訟(109年度訴字第1855號請求土地所有權移
    轉登記事件)，係請求相對人將系爭土地所有權返還移轉登
    記於其名下，此乃屬給付之訴中命相對人為意思表示之判決
    ，非為請求金錢給付或得易為金錢給付請求之請求，揆諸前
    揭說明，聲請人以本案訴訟為據而聲請假扣押，即難謂符合
    假扣押之要件至明。
　㈡聲請人固以相對人於本案訴訟中將系爭土地所有權移轉至其
    配偶吳宗憲名下，已提起上訴並改依民法第226條第1項規定
    請求相對人賠償損害，為免相對人再次脫產以解免賠償責任
    ，願供擔保以代釋明，聲請准予假扣押一語。惟查，聲請人
    縱於上訴程序改請求相對人賠償損害而屬金錢請求之給付訴
    訟性質，然按請求及假扣押之原因應釋明之；前項釋明如有
    不足，而債權人陳明願供擔保或法院認為適當者，法院得定
    相當之擔保，命供擔保後為假扣押，民事訴訟法第526條第1
    項、第2項分別定有明文。所謂「請求之原因事實」，即本
    案請求所由發生之原因事實；所謂「假扣押之原因」係指債
    務人有日後不能強制執行或甚難執行之虞，諸如應在外國為
    強制執行之情形、或債務人浪費財產，增加負擔、或就其財
    產為不利益之處分，將成為無資力之狀態，或將移往遠地、
    逃匿無蹤、隱匿財產等情事。故債權人聲請假扣押須就請求
    之事實、假扣押之原因予以釋明，而假扣押之原因必須債務
    人有浪費財產、增加負擔或就其財產為不利益之處分，使其
    將成為無資力之狀態予以論斷。因此，聲請人雖主張相對人
    未依約給付買賣價金尾款，並提出系爭買賣契約及存證信函
    等為證，已就請求之原因為相當之釋明。惟就「假扣押之原
    因」部分，相對人於本案訴訟中將系爭土地所有權移轉登記
    與其配偶名下一事，固屬事實，然聲請人仍應就相對人有何
    不利行為使其成為無資力之狀態，提出相關證據釋明之，非
    以相對人有再次脫產解免責任之可能一語即予代之，且本院
    職權調取相對人之財產資料，其109年度所得金額為62萬1,4
    34元，名下不動產、投資及汽車之價值高達3,995萬8,590元
    ，有稅務電子閘門財產所得調件明細表附卷可查，依此判斷
    ，亦難謂相對人因該移轉所有權行為致其成為無資力，而有
    日後不能強制執行或甚難執行之虞之情形。因此，縱認聲請
    人提起上訴改請求相對人給付賠償損害，惟僅以上揭情形為
    由聲請假扣押，難認已就假扣押之原因即相對人有何浪費財
    產、增加負擔，或就其財產為不利益之處分，將達於無資力
    之狀態；甚或相對人有何將移住遠地、逃匿無蹤或隱匿財產
    之情事予以釋明，揆諸前揭說明，即不符假扣押之要件而不
    應准許。
三、綜上所述，聲請人提起之本案訴訟係請求相對人移轉所有權
    為意思表示之判決，非為請求金錢給付或得易為金錢給付請
    求之請求，並不符合得聲請假扣押之情形。縱聲請人於上訴
    程序中改為金錢給付之請求，惟未釋明相對人有日後不能強
    制執行或甚難執行之虞之假扣押原因，亦難謂符合假扣押之
    要件，聲請人雖陳明願供擔保，亦不能補足釋明之欠缺，是
    聲請人聲請本件假扣押，為無理由，不應准許。　　
四、依民事訴訟法第95條、第78條裁定如主文。
中　　華　　民　　國　　110 　年　　12　　月　　3 　　日
                 民事第三庭   法  官  林勳煜
上列正本證明與原本無異。
如不服本裁定，應於裁定送達後10日內向本院提出抗告狀（須附
具繕本），並應繳納抗告費新臺幣1,000元。
中　　華　　民　　國　　110 　年　　12　　月　　3 　　日
　　　　　　　　　　　　　　　書記官  朱烈稽